【裁判字號】    99,簡上,365
【裁判日期】    991208
【裁判案由】    詐欺
【裁判全文】
臺灣臺南地方法院刑事判決             99年度簡上字第365號
上  訴  人  臺灣臺南地方法院檢察署檢察官
被      告  周俊宏
上列上訴人因被告詐欺案件，不服本院99年度簡字第2072號，中
華民國99年8月20日第一審簡易判決（聲請簡易判決處刑書案號
：99年度偵字第6264號、第8524號、第9513號、第11351號），
提起上訴及移送併辦（臺灣臺南地方法院檢察署檢察官99年度偵
字第11892號），本院管轄之第二審合議庭判決如下：
    主  文
原判決撤銷。
周俊宏幫助意圖為自己不法之所有，以詐術使人將本人之物交付
，處有期徒刑肆月，如易科罰金，以新臺幣壹仟元折算壹日。
    事  實
一、周俊宏對於一般人蒐集他人金融帳戶使用常與詐欺犯罪密切
    相關已可預見，竟基於縱他人持有其金融帳戶作為詐騙之犯
    罪工具，亦不違反其本意之幫助犯意，於民國99年3月5日，
    在臺南火車站前站附近，以每星期新臺幣（下同）1,000元
    之代價，將其所申辦之遠東國際商業銀行臺南分行00000000
    000000號帳戶（下稱遠東銀行）之存摺、提款卡、密碼等資
    料提供予真實姓名、年籍不詳自稱「振偉」之成年男子，而
    以此方法幫助該「振偉」所屬之詐騙集團利用其帳戶供詐騙
    他人匯款之用。嗣「振偉」所屬詐騙集團成員即基於意圖為
    自己不法所有之犯意，而於附表編號1至7所示之時間，以附
    表編號1至7所示之詐騙手法欺騙郭錡蓉、田鈺芬、易志豪、
    林映辰、廖思婷、徐郁娟、黃美玉等人，致其等7人均不疑
    有他，並均陷於錯誤，而依該詐騙集團成員指示，分別於附
    表編號1至7所示之時間，將附表編號1至7所示之金額匯入周
    俊宏上開遠東銀行帳戶內。嗣附表編號1至7所示之郭錡蓉等
    人發覺有異後，即報警處理，經警循線追查始知上情。
二、案經郭錡蓉告訴臺南縣警察局佳里分局、新竹市警察局第二
    分局、臺中縣警察局大甲分局報告及臺北縣政府警察局汐止
    分局移送臺灣臺南地方法院檢察署檢察官偵查後，聲請以簡
    易判決處刑，暨田鈺芬告訴臺南市警察局第三分局報告臺灣
    臺南地方法院檢察署檢察官偵查後移送併案審理。
    理  由
壹、關於證據能力：
    按現行刑事訴訟法為保障被告之反對詰問權，排除具有虛偽
    危險性之傳聞證據，以求實體真實之發見，於該法第159條
    第1項明定被告以外之人於審判外之言詞或書面陳述，除法
    律有規定者外，不得作為證據。而刑事訴訟法第159條之1至
    159條之4為傳聞法則之例外規定，被告以外之人於審判外之
    陳述，雖不符前4條之規定，但經當事人於審判程序同意作
    為證據，法院審酌該言詞陳述或書面陳述作成時之情況，認
    為適當者，亦得為證據；當事人、代理人或辯護人於法院調
    查證據時，知有第159條第1項不得為證據之情形，而未於言
    詞辯論終結前聲明異議者，視為有前項之同意，刑事訴訟法
    第159條之5定有明文。查本判決所引用之供述證據，業據檢
    察官、被告於準備程序時均不爭執證據能力，迄至言詞辯論
    終結前，亦未主張有刑事訴訟法第159條第1項不得為證據之
    情形，本院審酌該等證據作成時之情狀，並無違法或不當等
    情形，認為以之作為本案之證據亦屬適當，依上開規定，自
    具有證據能力。另其餘非供述證據亦均經法定程序取得，無
    不得為證據之情形，自均有證據能力。
貳、實體方面：
一、上開事實，業據被告周俊宏於本院審理時坦承不諱（見本院
    簡上卷第33-42頁），核與證人即告訴人郭錡蓉、田鈺芬警
    詢時指訴，被害人易志豪、廖思婷、徐郁娟、黃美玉、林映
    辰於警詢陳述，林映辰復於偵查中結證：渠等確係遭受詐騙
    而匯出款項等語明確（見警卷1第3-4頁、警卷2第6-7頁、第
    27-29頁、第43-44頁、警卷3第6頁、偵卷1第4-6頁、偵卷8
    第10頁、第38-39頁）。此外，復有被告遠東銀行帳戶（帳
    號：00000000000000）之開戶資料、往來明細表1份（見警
    卷1第8-13頁）、易志豪郵政自動櫃員交易明細表1份（見警
    卷1第5頁）、廖思婷郵政跨行匯款申請書1份（見警卷2第11
    頁）、徐郁娟交易明細表1份（見警卷2第41頁）、郭錡蓉自
    動櫃員機交易明細表1份（見警卷3第7頁）、林映辰存摺影
    本1份（見偵卷8第15頁）、遠東銀行遠銀詢字第0001526號
    函1份在卷可稽（見本院簡上卷第27頁），足見被告自白與
    事實相符，堪以採信。從而，本件事證明確，被告犯行洵堪
    認定。
二、論罪科刑：
  (一)按刑法上之幫助犯，係對於犯罪與正犯有共同之認識，而以
    幫助之意思，對於正犯資以助力，而未參與實施犯罪之行為
    者而言（最高法院75年度台上字第1509號、88年度台上字第
    1270號判決意旨參照）。是以，如未參與實施犯罪構成要件
    之行為，且係出於幫助之意思提供助力，即屬幫助犯，而非
    共同正犯。本件被告基於幫助之犯意，提供帳戶存摺、提款
    卡、密碼等帳戶資料予詐騙集團，並供詐騙郭錡蓉、田鈺芬
    、易志豪、林映辰、廖思婷、徐郁娟、黃美玉使用，僅係參
    與犯罪構成要件以外之行為，在無證據證明被告係以正犯之
    犯意參與，或被告有參與詐騙被害人或領取被害人匯入款項
    等詐欺取財之犯罪構成要件之行為之情形下，應認其等所為
    係幫助犯而非正犯之行為。
  (二)核被告周俊宏所為，係犯刑法第30條第1項前段、第339條第
    1項之幫助詐欺取財罪。被告以1行為交付存摺、提款卡、密
    碼等資料予詐騙集團成員，供詐騙集團成員分別對郭錡蓉、
    田鈺芬、易志豪、林映辰、廖思婷、徐郁娟、黃美玉等人為
    詐欺取財，係以1幫助行為幫助正犯即詐騙集團成員觸犯構
    成要件相同之罪名，構成幫助犯之想像競合犯，應依刑法第
    55條之規定，從一重處斷。原聲請簡易判決處刑事實僅論及
    詐騙集團利用被告上開帳戶資料詐騙徐郁娟、林映辰、易志
    豪、郭錡蓉等4人之犯行，惟其餘被害人廖思婷、黃美玉、
    田鈺芬遭詐騙之部分，因與已起訴之犯罪事實，具有想像競
    合犯之裁判上一罪關係，已如前述，為起訴效力所及，本院
    自應併予審理。詐騙集團成員間就上開詐欺取財犯行，有犯
    意聯絡及行為分擔，固皆為共同正犯，惟因幫助犯係從犯，
    乃從屬於正犯而成立，刑法上既無「共同幫助」之情，當亦
    無「幫助共同」之可言，故主文無須為「幫助共同」之諭知
    （司法院70年10月28日（70）廳刑一字第1104號刑事法律問
    題研究之研究意見、最高法院95年度台上字第6767號判決意
    旨參照）。被告以幫助之意思，參與構成要件以外之行為，
    皆為幫助犯，依刑法第30條第2項規定，按正犯之刑減輕之
    。
  (三)原審以被告犯罪事證明確，予以論罪科刑，固非無見，惟原
    審未及就檢察官移送併辦之犯罪事實併予審理，容有未恰，
    檢察官執此提起上訴，指摘原判決不當，為有理由，應由本
    院撤銷改判。爰審酌被告對於蒐集帳戶者將持以犯財產犯罪
    之用已可預見，竟仍非法提供以助長犯罪，對社會治安危害
    不輕，增加犯罪查緝之困難，造成多位被害人受有損害，惟
    念其犯後已坦承犯行，犯後態度尚可，及衡量其前科素行、
    智識程度、生活狀況等一切情狀，量處如主文所示之刑，並
    諭知易科罰金之折算標準。
  (四)共同正犯因相互間利用他人之行為，以遂行其犯意之實現，
    本於責任共同之原則，有關沒收部分，對於共犯間供犯罪所
    用之物，自均應為沒收之諭知，惟幫助犯僅係對於犯罪構成
    要件以外行為為加工，並無共同犯罪之意思，自不適用該責
    任共同原則，對於正犯所有供犯罪所用之物或因犯罪所得之
    物，亦為沒收之諭知（最高法院91年度台上字第5583號、89
    年度台上字第6946號判決意旨參照）。查被告所有之上開存
    摺、提款卡及密碼等帳戶資料，既經交付予詐騙集團，自屬
    詐騙集團所有，且本件被告係幫助詐騙集團犯詐欺取財罪，
    揆諸前揭判決意旨，自無庸併予宣告沒收。
據上論斷，依刑事訴訟法第455條之1第1項、第3項、第369條第1
項前段、第364條、第299條第1項前段，刑法第30條、第339條第
1項、第55條、第41條第1項前段，刑法施行法第1條之1，判決如
主文。
本案經檢察官薛雯文到庭執行職務。
中    華    民    國    99    年    12    月     8    日
                  刑事第十庭  審判長法  官  張瑛宗
                                    法  官  蘇碧珠
                                    法  官  羅郁棣
以上正本證明與原本無異。
本件不得上訴。
                                    書記官  黃玉秀
中    華    民    國    99    年    12    月     8    日
附錄所犯法條：
刑法第339條第1項
意圖為自己或第三人不法之所有，以詐術使人將本人或第三人之
物交付者，處 5 年以下有期徒刑、拘役或科或併科 1 千元以下
罰金。
附表：
┌──┬───┬────────┬──────────┬──────┐
│編號│被害人│ 詐  騙  手  法 │   匯款時間、金額   │匯 入 帳 戶 │
├──┼───┼────────┼──────────┼──────┤
│ 1  │郭錡蓉│於99年3月8日，利│於99年3月8日下午5時 │被告之遠東國│
│    │（告訴│用電腦設備，在雅│28分，告訴人使用其遠│際商業銀行臺│
│    │人）  │虎奇摩拍賣網站上│東國際商業銀行帳戶（│南分行帳號00│
│    │      │刊登拍賣『列表機│帳號：00000000000000│000000000000│
│    │      │』之不實廣告訊息│），以ATM轉帳之方式 │號          │
│    │      │，告訴人於99年3 │，匯款8,000元。     │            │
│    │      │月8日下午於該拍 │                    │            │
│    │      │賣網站下標購買，│                    │            │
│    │      │匯款後始知受騙。│                    │            │
├──┼───┼────────┼──────────┼──────┤
│ 2  │田鈺芬│於99年3月9日，利│於99年3月9日上午11時│被告之遠東國│
│    │（告訴│用電腦設備，在雅│15分、中午12時10分，│際商業銀行臺│
│    │人）  │虎奇摩拍賣網站上│告訴人使用其中國信託│南分行帳號00│
│    │      │刊登拍賣『優惠餐│商業銀行帳戶（帳號：│000000000000│
│    │      │券』之不實廣告訊│000000000000000）， │號          │
│    │      │息，告訴人於同日│以網路銀行轉帳之方式│            │
│    │      │於該拍賣網站下標│，分別匯款4,500元、 │            │
│    │      │購買，匯款後始知│1,050元。           │            │
│    │      │受騙。          │                    │            │
├──┼───┼────────┼──────────┼──────┤
│ 3  │易志豪│於99年3月9日，利│於99年3月9日中午12時│被告之遠東國│
│    │（被害│用電腦設備，在露│56分許，被害人使用其│際商業銀行臺│
│    │人）  │天拍賣網站上刊登│中華郵政帳戶，以ATM │南分行帳號00│
│    │      │拍賣『NOKIA手機 │轉帳之方式，匯款1,20│000000000000│
│    │      │』之不實廣告訊息│0元。               │號          │
│    │      │，被害人於同日於│                    │            │
│    │      │該拍賣網站下標購│                    │            │
│    │      │買，匯款後始知受│                    │            │
│    │      │騙。            │                    │            │
├──┼───┼────────┼──────────┼──────┤
│ 4  │林映辰│於99年3月9日，利│於99年3月9日下午2時3│被告之遠東國│
│    │（被害│用電腦設備，在雅│0許，被害人使用其華 │際商業銀行臺│
│    │人）  │虎奇摩拍賣網站上│南銀行帳戶（帳號：19│南分行帳號00│
│    │      │刊登拍賣『SONY數│0000000000），以ATM │000000000000│
│    │      │位相機』之不實廣│轉帳之方式，轉帳10,0│號          │
│    │      │告訊息，被害人於│00元。              │            │
│    │      │同日於該拍賣網站│                    │            │
│    │      │下標購買，匯款後│                    │            │
│    │      │始知受騙。      │                    │            │
├──┼───┼────────┼──────────┼──────┤
│ 5  │廖思婷│於99年3月9日，利│於99年3月9日下午3時3│被告之遠東國│
│    │（被害│用電腦設備，在雅│0分，被害人於郵局以 │際商業銀行臺│
│    │人）  │虎奇摩拍賣網站上│臨櫃匯款之方式，匯款│南分行帳號00│
│    │      │刊登拍賣『賀寶芙│3,150元。           │000000000000│
│    │      │奶昔』之不實廣告│                    │號          │
│    │      │訊息，被害人於同│                    │            │
│    │      │日於該拍賣網站下│                    │            │
│    │      │標購買，匯款後始│                    │            │
│    │      │知受騙。        │                    │            │
├──┼───┼────────┼──────────┼──────┤
│ 6  │徐郁娟│於99年3月9日，利│於99年3月9日晚上7時 │被告之遠東國│
│    │（被害│用電腦設備，在雅│2分許，被害人使用其 │際商業銀行臺│
│    │人）  │虎奇摩拍賣網站上│中華郵政帳戶（帳號：│南分行帳號00│
│    │      │刊登拍賣『賀寶芙│00000000000000），以│000000000000│
│    │      │奶昔』之不實廣告│網路ATM轉帳之方式， │號          │
│    │      │訊息，被害人於同│匯款5,858元。       │            │
│    │      │日於該拍賣網站下│                    │            │
│    │      │標購買，匯款後始│                    │            │
│    │      │知受騙。        │                    │            │
├──┼───┼────────┼──────────┼──────┤
│ 7  │黃美玉│於99年3月9日，利│於99年3月9日晚上9時 │被告之遠東國│
│    │（被害│用電腦設備，在露│14分，被害人以ATM轉 │際商業銀行臺│
│    │人）  │天拍賣網站上刊登│帳之方式，轉帳3,990 │南分行帳號00│
│    │      │拍賣『NOKIA手機 │元。                │000000000000│
│    │      │』之不實廣告訊息│                    │號          │
│    │      │，被害人於同日於│                    │            │
│    │      │該拍賣網站下標購│                    │            │
│    │      │買，匯款後始知受│                    │            │
│    │      │騙。            │                    │            │
└──┴───┴────────┴──────────┴──────┘

司法院資訊處製作；財團法人民間司法改革基金會備份。
